臺灣高等法院刑事判決
111年度上訴字第1738號
上  訴  人  臺灣桃園地方檢察署檢察官
被      告  矯臺發



            陳茗耀




上列上訴人因被告等詐欺等案件，不服臺灣桃園地方法院110年
度金訴字第261號，中華民國111年3月14日、111年3月16日第一
審判決（起訴案號：臺灣桃園地方檢察署110年度偵字第28737號
、110年度偵字第42057號、110年度偵字第42058號），提起上訴
，本院判決如下：
    主  文
原判決撤銷。
矯臺發犯三人以上共同冒用政府機關及公務員名義詐欺取財罪，
處有期徒刑壹年參月。未扣案之犯罪所得新臺幣柒仟伍佰元沒收
，於全部或一部不能沒收或不宜執行沒收時，追徵其價額。
陳茗耀犯三人以上共同冒用政府機關及公務員名義詐欺取財罪，
處有期徒刑壹年捌月。未扣案之犯罪所得新臺幣參萬陸仟壹佰陸
拾元沒收，於全部或一部不能沒收或不宜執行沒收時，追徵其價
額。
    事  實
矯臺發於民國109年7月間加入真實姓名年籍不詳，通訊軟體FACETIM
E暱稱「寶」之成年人（下稱「寶」）及真實身分不詳之成年人所
組成之詐欺集團，擔任「車手」工作（矯臺發所涉參與犯罪組織
罪部分，另經臺灣新竹地方法院以109年度金訴字第170號判決確
定在案），陳茗耀則於109年底加入真實姓名年籍不詳，綽號「阿碩
」（下稱「阿碩」）、「阿瑞」（下稱「阿瑞」 ）等成年人及
真實身分不詳之成年人所組成之詐欺集團，擔任車手及把風工作
（所涉犯組織犯罪防制條例部分，另經臺灣士林地方檢察署檢察
官以110年度偵字第33262號、第35924號起訴書提起公訴）。緣
某詐欺集團成員於110年3月15日14時許，先後假冒高雄長庚醫院
客服人員、臺灣高雄地方檢察署檢察官、高雄市警察局刑警王科
長、臺北地方法院（按臺灣臺北地方檢察署）檢察長黃敏昌，撥
打電話予何育真，佯稱其玉山銀行帳戶涉及龍華集團詐騙案，帳
戶亦生問題，且因帳戶涉嫌詐欺案件須將帳戶內之款項交金管處
監管，並表示將派員前往其住處收取存摺及提款卡云云，致何育
真陷於錯誤而應允。詎矯臺發即與「寶」、袁勝軍、胡宇翔、沈
文翔(以上三人另案審理中)、邱文麒(另案偵辦)及其等所屬詐欺
集團其他不詳成年成員，陳茗耀則與潘冠樺（另經臺灣桃園地方
法院以110年度金訴字第261號審理）、「阿碩」、「 阿瑞」及
其等所屬詐欺集團其他不詳成年成員，分別意圖為自己不法之所
有，共同基於三人以上冒用公務員名義詐欺取財之犯意聯絡，各
為下列行為：
㈠於110年4月12日邱文麒接獲詐欺集團成年成員通知後，即指示
  袁勝軍指派並監督沈文翔，前往何育真住處（地址詳卷）向何
  育真收取中華郵政帳號000-00000000000000號、渣打銀行帳號
  000-00000-000000000號等帳戶之存摺及提款卡，得手後隨即
  持上開提款卡領取部分款項後，由「寶」於110年4月14日通知
  矯臺發，前往桃園市中壢區環北路停車場旁之變電箱拿取何育
  真上開遭詐騙之中華郵政、渣打銀行帳戶提款卡，並於附表一
  所示之時間、地點，提領上開帳戶內之存款共計新臺幣（下同
  ）50萬元，並扣除其應得之報酬（提領金額1.5％）7,500元後
  ，依指示將剩餘款項放置於上開變電箱 。
㈡於110年3月30日陳茗耀接獲詐欺集團成年成員通知，即與潘冠
  樺共同搭乘計程車前往何育真住處，由陳茗耀指揮潘冠樺向何
  育真收取國泰世華商業銀行帳號000-000000000000號帳戶、臺
  灣銀行帳號000-00000000000號帳戶之存摺及提款卡，得手後
  隨即搭乘計程車離去，陳茗耀並於附表二所示之時間、地點，
  提領上開帳戶之款項，共計提領180萬8,000元。
    理  由
一、犯罪事實之認定：
    矯臺發（下均逕稱人名）、陳茗耀對於上開客觀犯罪事實，
    均已於偵、審中所是認，核與何育真於警詢所為指訴相符，
    復有潘冠樺於警詢、偵查、原審所為供述可稽，並有渣打銀
    行存摺、支存對帳單、中華郵政交易明細、ATM攝影機翻拍
    畫面、提領一覽表(矯臺發部分)、國泰世華銀行對帳單、臺
    灣銀行存款存摺歷史交易查詢、內政部警政署110年5月13日
    刑紋字第1100049342號鑑定書、路口監視器錄影畫面、ATM
    攝影機翻拍畫面、偵查報告、提領一覽表(陳茗耀部分)可稽
    ，是矯臺發、陳茗耀前開出於任意性之自白，應與事實相符
    ，本件事證明確，其等犯行均堪以認定，應依法論科。
二、論罪法律之適用：
  ㈠核矯臺發、陳茗耀所為，均係犯刑法第339條之4第1項第1款
 　 、第2款之三人以上共同冒用政府機關及公務員名義詐欺取
　　財罪。
　㈡矯臺發與「寶」、袁勝軍、胡宇翔、沈文翔、邱文麒及其等
    所屬詐欺集團成年成員間，陳茗耀與潘冠樺、「阿碩」、「
     阿瑞」及其等所屬詐集團成年成員間，分別有犯意聯絡及
    行為分擔，應各成立共同正犯。
　㈢矯臺發就附表一所示之提領行為，陳茗耀就附表二所示之提
    領行為，應認其行為係以相同、密接之方式實施，且被害人
    均屬同一，上開提領行為之獨立性極為薄弱，依一般社會健
    全觀念，在行為差距上，難以強行分開，在刑法評價上，以
    視為數個舉動之接續施行，合為包括之一行為予以評價，較
    為合理，均各屬接續犯，而分別為包括之一罪。
三、撤銷原判決之理由：　　
    原判決就矯臺發、陳茗耀部分予以論科，固非無見。惟刑事
    訴訟法第273條之1第2項所定「不得或不宜者」，依據立法
    理由例示所示，一部無罪、免訴或不受理諭知之案件 (含一
    部事實，不另為無罪、免訴或不受理諭知之情形) ，均不得
    或不宜為簡式審判（本院暨所屬法院94年法律座談會刑事類提
    案第28號研討意見參照）。原審依簡式審判程序審理，卻就
    矯臺發、陳茗耀涉犯洗錢罪嫌部分為不另為無罪之諭知，有
    違刑事訴訟法第273條之1規定之立法意旨，尚有未洽，檢察
    官上訴主張矯臺發、陳茗耀擔任詐欺集團車手，造成何育真
    損害甚鉅，而指摘原審量刑過輕，核屬對於原審判決詳盡之
    量刑斟酌說明，空泛提起上訴，固無理由，但原判決既有上
    開違誤，仍屬無可維持，應由本院撤銷改判。
四、科刑、沒收之審酌：　　
  ㈠爰審酌矯臺發、陳茗耀本件參與詐欺集團所為，破壞社會法
    律秩序甚鉅，雖始終坦承犯行，已具悔意，但並未能與何育
    真達成和解或為任何賠償，暨考量其等犯罪之動機、手段、
    情節、擔任之犯罪角色及參與程度、所獲利益、何育真所受
    財產損失等一切情狀，分別量處如主文第2項、第3項所示之
    刑。　
　㈡矯臺發本案擔任車手獲得新臺幣（下同）7,500元報酬【計算
    式：50萬元×1.5％＝7,500元】（偵字第42058卷第18頁、第71
    頁），另陳茗耀本案擔任車手獲得36,160元【計算式：180
    萬8,000元×2％＝36,160元】（偵字第28737卷二第34頁 ，原
    審卷第150頁），均應依刑法第38條之1第1項前段、第3項規
    定諭知沒收、追徵。
五、不另為無罪諭知： 
　  公訴意旨另以矯臺發、陳茗耀提領何育真遭詐騙帳戶內款項
    之行為尚涉犯洗錢防制法第14條第1項之一般洗錢罪云云，
    然洗錢防制法第14條第1項之一般洗錢罪，依同法第2條之規
    定，應以行為人有為逃避或妨礙所犯特定犯罪之追查或處罰
    之犯意及行為為其成立要件。本件矯臺發、陳茗耀分別持何
    育真上開遭詐騙之帳戶提款卡提領何育真帳戶內之存款，其
    等提領款項之行為係為獲取犯罪所得之手段，而屬加重詐欺
    取財犯行之一部，與因受詐騙而將款項匯入詐欺集團所持有
    之人頭金融帳戶（即詐欺取財行為完成之後），再由車手持
    人頭帳戶金融卡提領贓款之行為態樣，尚屬有別，則矯臺發
     、陳茗耀提領何育真帳戶內之存款之行為，在主、客觀上
    均難認有掩飾、隱匿詐欺犯罪所得去向，製造金流斷點，使
    其來源形式上合法化，以逃避國家追訴、處罰之意思，自不
    能論以該罪，惟因此部分若有罪，與前開論罪部分有一罪關
    係 ，爰不另為無罪之諭知。
六、陳茗耀經合法傳喚，無正當理由不到庭，爰不待其陳述逕行
    判決。
據上論斷，應依刑事訴訟法第369條第1項前段、第364條、第371
條、第299條第1項前段，判決如主文。　　
本案經檢察官詹東祐提起公訴，檢察官林鈺瀅提起上訴，檢察官
丁俊成到庭執行職務。
中　　華　　民　　國　　111 　年　　7 　　月　　26　　日
                  刑事第十一庭  審判長法　官  張江澤
                                      法　官  郭惠玲
                                      法　官  梁志偉
以上正本證明與原本無異。
如不服本判決，應於收受送達後20日內向本院提出上訴書狀，其
未敘述上訴之理由者並得於提起上訴後20日內向本院補提理由書
（均須按他造當事人之人數附繕本）「切勿逕送上級法院」。
                                      書記官  林明慧
中　　華　　民　　國　　111 　年　　7 　　月　　26　　日
附表一：
何育真帳號遭提領一覽表(矯臺發)         編號 提領日期 提領時間 提領金額(新台幣/元) ATM所屬金融機構 　機台設置機構 提領地點 提領使用之提款卡帳戶 　  1 110/04/14 00:43:07 60,000 中華郵政 中壢環北郵局 桃園市○○區○○路000號 中華郵政 000-00000000000000  2 110/04/14 00:43:52 60,000 中華郵政 中壢環北郵局 桃園市○○區○○路000號 中華郵政 000-00000000000000  3 110/04/14 00:44:40 30,000 中華郵政 中壢環北郵局 桃園市○○區○○路000號 中華郵政 000-00000000000000  4 110/04/14 00:47:20 60,000 渣打銀行 渣打銀行環北分行 桃園市○○區○○路000號 渣打銀行 000-00000000000000  5 110/04/14 00:48:21 60,000 渣打銀行 渣打銀行環北分行 桃園市○○區○○路000號 渣打銀行 000-00000000000000  6 110/04/14 00:49:21 60,000 渣打銀行 渣打銀行環北分行 桃園市○○區○○路000號 渣打銀行 000-00000000000000  7 110/04/14 00:50:06 20,000 渣打銀行 渣打銀行環北分行 桃園市○○區○○路000號 渣打銀行 000-00000000000000  8 110/04/15 01:29:54 60,000 中華郵政 中壢頂壢郵局 桃園市○○區○○路00○00號 中華郵政 000-00000000000000  9 110/04/15 01:30:35 60,000 中華郵政 中壢頂壢郵局 桃園市○○區○○路00○00號 中華郵政 000-00000000000000  10 110/04/15 01:31:16 30,000 中華郵政 中壢頂壢郵局 桃園市○○區○○路00○00號 中華郵政 000-00000000000000  提領總額 　 　  500,000 　 　     

附表二：
何育真帳號遭提領一覽表(陳茗耀)         編號 提領日期 提領時間 提領金額 (新台幣：元) ATM所屬金融機構 提領地點  提領使用之提款卡帳戶       機台設置機構 地址 發行金融機構 金融帳戶 1 110/03/31 12:30:39 20,000  中國信託 統一國和 新北市○○區○○路00號 臺灣銀行 000-000000000000 2 110/03/31 12:31:30 20,000  中國信託 統一國和 新北市○○區○○路00號 臺灣銀行 000-000000000000 3 110/03/31 12:32:21 20,000  中國信託 統一國和 新北市○○區○○路00號 臺灣銀行 000-000000000000 4 110/03/31 12:33:17 20,000  中國信託 統一國和 新北市○○區○○路00號 臺灣銀行 000-000000000000 5 110/03/31 12:36:48 20,000  中華郵政 板橋國慶郵局 新北市○○區○○路000號 臺灣銀行 000-000000000000 6 110/03/31 12:37:35 20,000  中華郵政 板橋國慶郵局 新北市○○區○○路000號 臺灣銀行 000-000000000000 7 110/03/31 12:40:11 20,000  中國信託 統一國慶 新北市○○區○○路000號 臺灣銀行 000-000000000000 8 110/03/31 12:41:07 10,000  中國信託 統一國慶 新北市○○區○○路000號 臺灣銀行 000-000000000000 9 110/04/02 08:09:01 100,000  國泰世華 全家超商-板橋川府店 新北市○○區○○路○段00號1樓 國泰世華 000-000000000000 10 110/04/02 08:10:14 100,000  國泰世華 全家超商-板橋川府店 新北市○○區○○路○段00號1樓 國泰世華 000-000000000000 11 110/04/02 09:48:00 60,000  臺灣銀行 臺灣銀行板新分行 新北市○○區○○路○段000號 臺灣銀行 000-000000000000 12 110/04/02 09:49:02 60,000  臺灣銀行 臺灣銀行板新分行 新北市○○區○○路○段000號 臺灣銀行 000-000000000000 13 110/04/02 10:09:00 20,000  高雄銀行 高雄銀行板橋分行 新北市○○區○○路○段000號 臺灣銀行 000-000000000000 14 110/04/02 10:09:45 10,000  高雄銀行 高雄銀行板橋分行 新北市○○區○○路○段000號 臺灣銀行 000-000000000000 15 110/04/03 08:08:41 100,000  國泰世華 全家超商-板橋板川店 新北市○○區○○路○段000巷0號1樓 國泰世華 000-000000000000 16 110/04/03 08:09:53 100,000  國泰世華 全家超商-板橋板川店 新北市○○區○○路○段000巷0號1樓 國泰世華 000-000000000000 17 110/04/03 08:18:21 20,000  台新銀行 OK-板橋四川 新北市○○區○○路○段000號 臺灣銀行 000-000000000000 18 110/04/03 08:19:11 20,000  台新銀行 OK-板橋四川 新北市○○區○○路○段000號 臺灣銀行 000-000000000000 19 110/04/03 08:19:57 20,000  台新銀行 OK-板橋四川 新北市○○區○○路○段000號 臺灣銀行 000-000000000000 20 110/04/03 08:20:47 20,000  台新銀行 OK-板橋四川 新北市○○區○○路○段000號 臺灣銀行 000-000000000000 21 110/04/03 08:21:33 20,000  台新銀行 OK-板橋四川 新北市○○區○○路○段000號 臺灣銀行 000-000000000000 22 110/04/03 08:22:17 20,000  台新銀行 OK-板橋四川 新北市○○區○○路○段000號 臺灣銀行 000-000000000000 23 110/04/03 08:23:07 20,000  台新銀行 OK-板橋四川 新北市○○區○○路○段000號 臺灣銀行 000-000000000000 24 110/04/03 08:23:58 10,000  台新銀行 OK-板橋四川 新北市○○區○○路○段000號 臺灣銀行 000-000000000000 25 110/04/05 10:24:28 60,000  臺灣銀行 臺灣銀行板橋分行 新北市○○區○○路00號 臺灣銀行 000-000000000000 26 110/04/05 10:25:24 60,000  臺灣銀行 臺灣銀行板橋分行 新北市○○區○○路00號 臺灣銀行 000-000000000000 27 110/04/05 10:26:16 30,000  臺灣銀行 臺灣銀行板橋分行 新北市○○區○○路00號 臺灣銀行 000-000000000000 28 110/04/05 10:33:31 100,000  國泰世華 全家超商-板橋大雅店 新北市○○區○○○路○段0號1樓 國泰世華 000-000000000000 29 110/04/05 10:34:39 100,000  國泰世華 全家超商-板橋大雅店 新北市○○區○○○路○段0號1樓 國泰世華 000-000000000000 30 110/04/06 08:20:54 60,000  臺灣銀行 臺灣銀行華江分行 新北市○○區○○路○段00000號 臺灣銀行 000-000000000000 31 110/04/06 08:21:41 60,000  臺灣銀行 臺灣銀行華江分行 新北市○○區○○路○段00000號 臺灣銀行 000-000000000000 32 110/04/06 08:22:24 30,000  臺灣銀行 臺灣銀行華江分行 新北市○○區○○路○段00000號 臺灣銀行 000-000000000000 33 110/04/06 08:45:08 100,000  國泰世華 全家超商-板橋信義店 新北市○○區○○路00號1樓 國泰世華 000-000000000000 34 110/04/06 08:46:11 100,000  國泰世華 全家超商-板橋信義店 新北市○○區○○路00號1樓 國泰世華 000-000000000000 35 110/04/09 08:52:13 58,000  臺灣銀行 臺灣銀行板橋分行 新北市○○區○○路00號 臺灣銀行 000-000000000000 36 110/04/09 09:00:03 100,000  國泰世華 全家超商-板橋大雅店 新北市○○區○○○路○段0號1樓 國泰世華 000-000000000000 37 110/04/09 09:01:19 100,000  國泰世華 全家超商-板橋大雅店 新北市○○區○○○路○段0號1樓 國泰世華 000-000000000000 提領總額(單位:元)   1,808,000  ＊以下空白＊     

附錄：本案論罪科刑法條全文
中華民國刑法第339條之4：
犯第339條詐欺罪而有下列情形之一者，處1年以上7年以下有期
徒刑，得併科1百萬元以下罰金：
一、冒用政府機關或公務員名義犯之。
二、三人以上共同犯之。
三、以廣播電視、電子通訊、網際網路或其他媒體等傳播工具，
    對公眾散布而犯之。
前項之未遂犯罰之。